【裁判字號】    95,交聲,572
【裁判日期】    951130
【裁判案由】    違反道路交通管理處罰條例聲明異議
【裁判全文】
臺灣士林地方法院交通事件裁定         95年度交聲字第572號
原處分機關  交通部公路總局台北區監理所
受處分人    甲○○
即異議人
代  理  人  魏千峰律師
上列受處分人即異議人因違反道路交通管理處罰條例案件，對於
交通部公路總局臺北區監理所民國95年7 月7日所為之處分（原
處分案號：北監自裁字第裁40-C00000000號），聲明異議，本院
裁定如下：
    主  文
原處分撤銷。
甲○○汽車駕駛人，駕駛汽車肇事，致人受傷未依規定處理，處
罰鍰新臺幣陸仟元，又肇事致人受傷而逃逸，吊銷駕駛執照，壹
年內不得考領駕駛執照。
    理  由
一、按行為後法律或自治條例有變更者，適用行政機關最初裁處
    時之法律或自治條例，但裁處前之法律或自治條例有利於受
    處罰者，適用最有利於受處罰者之規定，行政罰法第5條定
    有明文。查道路交通管理處罰條例，於94年12月28日修正公
    布，並依95年6月23日行政院院臺交字第0950087685號令自
    95年7月1日施行。修正前之道路交通管理處罰條例第62 條
    第1項規定：「汽車駕駛人，駕駛汽車肇事致人受傷或死亡
    ，應即採取救護或其他必要措施，並向警察機關報告，不得
    駛離；違者吊扣其駕照3個月至6個月；逃逸者吊銷駕駛執照
    。」修正前同條例第67條第1項規定：「汽車駕駛人，曾依
    第62條第1項之規定吊銷駕駛執照者，終身不得考領駕駛執
    照。」；道路交通管理處罰條例第62條第1項、第67條第1項
    等規定業經修正，關於修正前道路交通管理處罰條例第62
    條第1項之規定，於修正後，業經移列於修正後道路交通管
    理處罰條例第62條第3項、第4項，修正後之規定為，汽車駕
    駛人駕駛汽車肇事致人受傷或死亡者，應即採取救護措施及
    依規定處置，並通知警察機關處理，不得任意移動肇事汽車
    及現場痕跡證據，違反者處新臺幣3,000元以上9,000元以下
    罰鍰。又駕駛人肇事致人受傷而逃逸者，吊銷其駕駛執照，
    道路交通管理處罰條例第62條第3項及第4項前段定有明文。
    又按修正後同條例第67條第1項所定因肇事逃逸經處罰吊銷
    駕駛執照者，終身不得考領駕駛執照之規定，只限於前揭修
    正後第62條第4項後段規定（即駕車肇事致人重傷或死亡者
    ），而不及於修正後同條例第62條第4項前段規定（即駕車
    肇事致人受傷者），修正後之規定為，汽車駕駛人，曾依本
    條例其他各條規定吊銷駕駛執照者，1年內不得考領駕駛執
    照，同條例第67條第3項亦有明文。本件原處分機關於95年7
    月7日為最初裁處，修正前之道路交通管理處罰條例第62條
    第1 項及第67條第1 項，顯非較有利於異議人，依照前開說
    明，自應適用修正後道路交通管理處罰條例第62條第3 項、
    第4項前段及第67條第3 項，合先敘明。
二、原處分意旨略以：本件異議人即受處分人甲○○於民國（下
    同）95年5月16日13時50分許，駕駛車號8080-DP號自用小客
    車，在臺北縣淡水鎮○○路○○路口，因肇事致人受傷，未
    即時救護、報警處理及做必要安全措施而逃逸，業經臺北縣
    政府警察局淡水分局執勤員警舉發「肇事致人受傷逃逸」之
    違規，依道路交通管理處罰條例第62條第1項後段之規定，
    吊銷駕駛執照，並依同條例第67條第1項（原裁決書漏引第
    67 條第1項）之規定，終身不得考領駕駛執照。
三、聲明異議意旨略以：（一）伊已與被害人鄭有盛及其父鄭義
    宗達成和解，並於95年5月25日簽定和解書，並有和解書影本
    附 於聲明異議狀內。（二）伊於事發當日下午知悉被害人受
    傷情事後，即前往醫院探望與之和解，足證伊本即未知悉機
    車騎士鄭有盛受傷故而離去，否則何來迅與被害人探望、和
    解？故伊並未肇事逃逸。異議人向原處分機關表示不服舉發
    ，經原處分機關裁決維持舉發結果後，異議人於法定期限內
    向本院交通法庭聲明異議等語。
四、經查：
    （一）異議人於上揭時、地駕駛前開自用小客車，與機車騎
          士鄭有盛發生擦撞，此經異議人甲○○到庭陳稱：「
          （異議理由？）我沒有駕車逃逸，當時我有停下查看
          ，撞車後我有停下來向右看，我車被撞到右後側門，
          當時機車及其事都沒有倒，騎士還坐在機車上面，我
          以為他沒有受傷，而且我的車子被擦撞也不嚴重，那
          地點也要爬坡，所以我就駛離現場。」（參見本院95
          年10月16日訊問筆錄）。
    （二）異議人雖否認有肇事逃逸之情事，但異議人就同一事
          件所涉公共危險罪嫌於本院審理時，承認有肇事後逃
          逸之犯行，此經調閱本院95年度交簡字第221號判決
          ，並附卷可憑。此外，復有馬偕紀念醫院之診斷證明
          書、車禍現場機車車損照片16張附卷可稽。
    （三）本件原處分機關於95年7月7日為最初裁處，按行為後
          法律或自治條例有變更者，適用行政機關最初裁處時
          之法律或自治條例，但裁處前之法律或自治條例有利
          於受處罰者，適用最有利於受處罰者之規定，行政罰
          法第5條定有明文。修正前之道路交通管理處罰條例
          第62條第1 項及第67條第1 項，顯非較有利於異議人
          ，依照前開說明，自應適用修正後道路交通管理處罰
          條例第62條第3 項、第4項前段及第67條第3 項。
六、綜上所述，原處分遽依修正前道路交通管理處罰條例第62條
    第1 項後段及第67條第1 項之規定處以吊銷駕駛執照，終身
    禁考，自有未合，應由本院撤銷原處分，並依前述修正後道
    路交通管理處罰條例第62條第3 項、第4 項前段及第67條第
    3 項之規定，裁處如主文第2 項所示之處罰。
七、據上論斷，應依道路交通案件處理辦法第20條，裁定如主文
    。
中    華    民    國    95    年    11    月    30    日
                  交通法庭法  官  賴邦元
以上正本證明與原本無異。
如不服本裁定應於送達後5 日內向本院提出抗告狀。
                          書記官  游意婷
中    華    民    國    95    年    11    月    30    日


司法院資訊處製作；財團法人民間司法改革基金會備份。
